臺灣新竹地方法院民事裁定  
110年度監宣字第48號
聲  請  人  錢大維  
（下稱聲請人）      

代  理  人  鄭勵堅律師
            李佳玲律師
相  對  人  陳玉妹  
  （下稱相對人）      
關  係  人  錢秀花  


            錢秀菊  

            朱維芳  

上列聲請人聲請監護宣告事件，本院裁定如下：
    主  文
一、宣告陳玉妹（女，民國00年0月0日生，身分證統一編號：Z0
    00000000號）為受監護宣告之人。
二、選定錢大維（男，民國00年0月00日生，身分證統一編號：Z
    000000000號）為受監護宣告之人之監護人。
三、指定錢秀花（女，民國00年0月00日生，身分證統一編號：Z
    000000000號）為會同開具財產清冊之人。
四、聲請程序費用由受監護宣告之人負擔。
    理  由
一、聲請意旨略以：緣相對人已高齡84歲，於民國109年12月23
    日因呼吸衰竭、出血性腦中風送往醫院急診，幸處置得宜，
    現下生命跡象穩定，但因後遺症，致不能為意思表示或受意
    思表示（或不能辨識其意思表示之效果），目前無法自主行
    動，仍臥病療養中，相對人之父母、手足、配偶均已歿。相
    對人共生育8名子女，長女錢香蘭、三女錢秀英、六女朱美
    齡、次子朱元璋均已歿，現仍生存者，計有聲請人即長子錢
    大維、關係人即次女錢秀菊、四女錢秀花、五女朱維芳等4
    名子女，聲請人為長子，也是相對人現存唯一的兒子，在其
    他姊妹陸續長大離家之後，相對人長年習慣與聲請人及妻兒
    同住，平日生活起居大小事，多仰賴或指示由聲請人及妻兒
    代為處理，此次入院治療，亦由聲請人及妻兒負責照料，其
    他姊妹則鮮少出現在病榻前，另聲請人之四妹即關係人錢秀
    花雖關心相對人病況，但因自身平日要照顧孫子女而分身乏
    術，其已同意由聲請人擔任監護人，並願會同開具財產清冊
    ，爰依法聲請宣告相對人為受監護宣告之人，並請指定聲請
    人為其監護人，另指定關係人錢秀花為會同開具財產清冊之
    人等語。且提出願任監護人及會同開具財產清冊之人同意書
    、親屬系統表、國立臺灣大學醫學院附設醫院新竹台大分院
    新竹醫院診斷證明書、戶籍謄本等件為證。
二、按對於因精神障礙或其他心智缺陷，致不能為意思表示或受
    意思表示，或不能辨識其意思表示之效果者，法院得因本人
    、配偶、四親等內之親屬、最近一年有同居事實之其他親屬
    、檢察官、主管機關或社會福利機構之聲請，為監護之宣告
    ，民法第14條第1 項定有明文。
三、查本件聲請人為相對人之長子，有聲請人提出之戶籍謄本及
    親屬系統表附卷可憑，聲請人為有權提起本件聲請之人，堪
    可認定。本件依聲請人所提出上揭診斷證明書所載相對人罹
    患呼吸衰竭併呼吸器依賴、出血性腦中風等症狀，衡情應已
    無法以語言回答訊問之事實，核屬家事事件法第167條第1項
    但書規定之法院無訊問之必要，爰逕由鑑定人就應受監護宣
    告之人之精神或心智狀況予以鑑定（司法院民國108年5月3
    日院台廳少家二字第1080012322號函參照）。又本院於110
    年3月3日委由鑑定人即臺北榮民總醫院新竹分院李征醫師於
    相對人自宅內就相對人之現況為鑑定，並提出精神鑑定報告
    書略以：相對人因中風，目前全身癱瘓，語言功能喪失，缺
    乏基本日常生活能力，也缺乏計畫能力和執行能力，無法表
    達自己意思，且沒有獨立的經濟活動能力（包括管理處分自
    己財產之能力），其完全不能為意思表示或受意思表示或辨
    識其意思表示效果之能力，預後及回復之可能性極低等語，
    有臺北榮民總醫院新竹分院110年3月11日北總竹醫字第1100
    500348號函暨檢附之精神鑑定報告書附卷為憑，並有其之上
    揭診斷證明書附卷可參。堪認相對人因上開疾症之故，致不
    能為意思表示、受意思表示，或不能辨識其意思表示之效果
    至明。從而，聲請人聲請宣告相對人為受監護宣告之人，核
    無不合，應予准許。
四、次按，受監護宣告之人應置監護人；法院為監護之宣告時，
    應依職權就配偶、四親等內之親屬、最近一年有同居事實之
    其他親屬、主管機關、社會福利機構或其他適當之人選定一
    人或數人為監護人，並同時指定會同開具財產清冊之人，民
    法第1110條、第1111條第1項定有明文。查相對人之配偶已
    歿，其育有8名子女，長女錢香蘭、三女錢秀英、六女朱美
    齡、次子朱元璋均已歿，聲請人及關係人錢秀菊、錢秀花、
    朱維芳分別為相對人之長子、次女、四女、五女，聲請人表
    示願任相對人之監護人、關係人錢秀花表示願任會同開具財
    產清冊之人，此經聲請人及關係人錢秀花到庭表明同意之意
    ，而聲請人代理人則到庭陳稱：（問：為何提出本件聲請？
    ）相對人目前臥床需要他人照顧，且有一些費用要支出，相
    對人名下帳戶還有存款，但是目前不能動用，希望可以把相
    對人名下的存款拿來支應相對人日後的生活照顧。（問：錢
    秀菊、朱維芳是否同意選任聲請人為相對人之監護人，並指
    定關係人錢秀花為會同開具財產清冊之人？）我們有通知他
    們到庭，但是從相對人生病之後，這兩人就對相對人不聞不
    問，聲請人前兩天有跟朱維芳聯絡，她有同意本件由聲請人
    擔任監護人，並指定錢秀花為會同開具財產清冊之人，錢秀
    菊則一直不聞不問，她不適合擔任監護人。相對人生病之後
    都是由聲請人跟聲請人配偶、小孩在照顧相對人，相對人本
    來就是與聲請人同住，現在也是接回聲請人家裡，由聲請人
    、聲請人配偶長期照顧相對人的起居，希望可以繼續按照這
    樣的安排等語。關係人錢秀花亦稱：聲請人比較適合擔任監
    護人等語在卷，此有本院110年4月9日訊問筆錄可稽，並有
    上揭同意書及戶籍謄本附卷可考，參酌上情，本院認由聲請
    人任相對人之監護人、關係人錢秀花任相對人之會同開具財
    產清冊之人，應符合相對人之最佳利益，爰選定聲請人為相
    對人之監護人，並指定關係人錢秀花任相對人之會同開具財
    產清冊之人，以維護相對人之利益，是本院爰依上情酌定之
    。另依民法第1113條準用同法第1099條之規定，於監護開始
    時，監護人即本件聲請人應會同關係人於2個月內開具財產
    清冊並陳報法院；監護人於財產清冊開具完成並陳報法院前
    ，對於受監護人之財產，僅得為管理上必要之行為，併此敘
    明。
五、依家事事件法第164條第2項，裁定如主文。
中　　華　　民　　國　　110 　年　　4 　　月　　12　　日
               家事法庭  法　　　官 林建鼎 
以上正本係照原本作成。
如對本裁定抗告，須於裁定送達後10日之不變期間內，向本院提
出抗告狀（需附繕本），並繳納抗告費新臺幣1,000元。
中　　華　　民　　國　　110 　年　　4 　　月　　12　　日
                         書　記　官　林毓青